臺灣高等法院高雄分院刑事判決　　　　 96年度上易字第452號
上　訴　人　臺灣高雄地方法院檢察署檢察官
被　　　告　甲○○
上列上訴人因被告偽造文書案件，不服臺灣高雄地方法院95年度
易緝字第10號中華民國96年3 月27日第一審判決（起訴案號：臺
灣高雄地方法院檢察署89年度偵字第17606 號），提起上訴，本
院判決如下：
    主  文
上訴駁回。
    理  由
一、公訴意旨略以：被告甲○○受丁○○（已由原審法院判處有
    期徒刑6 月確定）之託，與乙○○（已由原審法院判處有期
    徒刑5 月確定）以每人各新臺幣（下同）4 萬元作為代價，
    充當人頭，於89年2 月15日夥同陳明賢、楊英泉（均另由檢
    察官不起訴處分確定）等人共同搭機前往大陸地區福建省分
    別與該地區女子辦理假結婚，將大陸地區女子引進臺灣工作
    ，隨由被告甲○○持辦理假結婚之證件，向戶政機關申請被
    告甲○○及葉招華為夫妻登記，亦向主管機關辦理葉招華來
    臺探親證，使不知情之公務員登載於職務上所掌之公文書上
    ，致足生損害於主管機關及戶政機關登載之正確性，因認被
    告甲○○涉犯刑法第216 條、第214 條之行使使公務員登載
    不實文書罪嫌。
二、公訴人認被告甲○○涉有刑法第216 條、第214 條之行使使
    公務員登載不實文書罪嫌，係以共犯丁○○、乙○○於警詢
    之證述，並有國人入出境端末查詢報表及法務部戶政連結作
    業系統表各1 份在卷等情，為其論據。
三、訊據被告甲○○堅決否認有何假結婚使公務員登載不實之犯
    行，辯稱：我係透過丁○○之介紹，以約12萬元之代價至大
    陸地區與葉招華結婚，婚後與葉招華同居於高雄市灣仔內果
    菜市場附近之草房，我與葉招華並非假結婚等語。經查：
（一）被告甲○○於89年2 月15日搭機前往大陸地區福建省，並
      於同年4 月3 日在福建省福州市公證處與大陸地區女子葉
      招華完成公證結婚及登記手續。嗣被告甲○○於同年月9
      日先行返回臺灣地區，並於同年月18日12時許，至臺南縣
      警察局新營分局鐵線派出所辦理大陸地區人民保證書。被
      告甲○○與葉招華再前往新營戶政事務所辦理結婚登記，
      葉招華遂以探親名義，分別於89年6 月9 日、90年4 月23
      日進入臺灣地區等節，業據被告甲○○坦承不諱，復有國
      人入出境端末查詢報表、法務部戶政連結作業系統表及內
      政部警政署入出境管理局95年1 月23日境信宋字第095101
      54230 號函暨所附之入出國日期證明書、大陸地區人民進
      入臺灣地區人民地區申請書、大陸地區人民進入臺灣地區
      保證書、財團法人海峽交流基金會證明、結婚證明書、戶
      籍謄本等在卷可稽（見原審卷第28頁至第46頁），上開事
      實固堪認定，惟被告甲○○與葉招華是否並無結婚真意，
      而以假結婚之方式，使大陸地區人民葉招華進入臺灣地區
      一節，仍需依積極證據認定之。
（二）本件並無大陸地區女子葉招華之筆錄（包括警訊、偵查及
      原審筆錄均無），此有本件全案卷宗資料可稽，又證人即
      警員丙○○陳稱：「（問：當時你問丁○○筆錄，其稱甲○○是假結婚，有無查問假結婚對象葉招華？）答：沒有
      ，時間太久了，當時是由偵查隊接續偵辦，而且也找不到
      葉招華本人」「（問：為何沒有訊問葉招華？）答：當時
      是因為假結婚的傭金問題，而引發殺人未遂案件，所以才
      訊問丁○○，當時也有可能找不到葉招華本人」等語（見
      96年6 月25日本院審判筆錄）；又證人即警員戊○○陳稱
      ：「（問：當時為何沒有訊問葉招華的筆錄？）答：有查
      她的資料，但通知不到她本人」等語（見96年7 月23日本
      院審判筆錄）。因並無被告甲○○結婚對象之大陸地區女
      子葉招華之筆錄，則葉招華與被告甲○○是否假結婚，並
      無確切證明。
（三）又大陸地區女子葉招華已於2003年（即民國92年）9 月22
      日被遣送回大陸，此有內政部入出國及移民署96年6 月29
      日移署資處雲字第09611505280 號函可稽。因大陸地區女
      子葉招華已被遣送回大陸，致傳拘不到，則葉招華與被告
      甲○○是否假結婚，亦無從證明。
（四）查證人丁○○於89年5 月20日在司法警察調查時固證述：
      被告甲○○是與大陸配偶辦理假結婚來臺半年，佣金只有
      4 萬元、因此先拿2 萬元等語（見高市警三貳分刑字第76
      15號警卷第3 頁），又證人乙○○於89年5 月20日在司法
      警察調查時證述：由丁○○帶我和楊英泉、陳明賢、被告
      甲○○共5 人一同搭機前往大陸地區福建省與大陸女子辦
      理假結婚等語（見高市警三貳分刑字第7615號警卷第5 頁
      ），惟丁○○、乙○○上開審判外陳述，檢察官並未舉證
      有何可信之特別情況，尚難以丁○○、乙○○前開司法警
      察調查時之證述，為不利於被告甲○○之認定。
（五）又夥同被告甲○○於89年2 月15日共同搭機前往大陸地區
      之乙○○、陳明賢、楊英泉等人與大陸地區女子辦理結婚
      ，惟陳明賢、楊英泉經檢察官調查結果，以陳明賢、楊英
      泉分別與林英、林雪萍係真結婚為由，而於90年12月20日
      以89年度偵字第17606 號對陳明賢、楊英泉不起訴處分確
      定，有陳明賢、楊英泉之臺灣高等法院被告前案紀錄表2
      份及臺灣高雄地方法院檢察署檢察官89年度偵字第17606
      號不起訴處分書1 份在卷可稽（見原審卷第190 頁至第19
      4 頁），顯見證人乙○○於89年5 月20日在司法警察調查
      時所稱陳明賢、楊英泉係假結婚等語，尚非事實，從而證
      人乙○○警訊中之陳述尚難遽信，其陳述尚難認與事實相
      符，不足為被告甲○○不利之認定。
    綜上所述，因並無大陸地區女子葉招華之筆錄（包括警訊、
    偵查及原審筆錄均無），此有本件全案卷宗資料可稽，又葉
    招華已被遣送回大陸，致傳拘不到，則葉招華與被告甲○○
    是否假結婚，尚無從證明，審酌卷存之相關證據，本案除丁○○、乙○○於司法警察調查時不能證明為真之陳述外，別
    無其他證據證明被告甲○○有何刑法第216 條、第214 條之
    行使使公務員登載不實文書之犯行，此外復查無其他積極確
    切證據足資證明被告甲○○有犯罪情事，不能證明被告甲○○犯罪。
四、原審以不能證明被告甲○○犯罪，依法諭知無罪，核無不合
    ，檢察官上訴指摘原判決不當，為無理由，應予駁回。
五、被告甲○○經合法傳喚無正當理由於審判期日不到庭，依法
    不待其陳述逕行判決。
據上論斷，應依刑事訴訟法第368 條、第371 條，判決如主文。
本案經檢察官林應華到庭執行職務。
中　　華　　民　　國　　96　　年　　 8 　　月　　6　　 日
            刑事第六庭  審判長法  官  王憲義
                              法  官  李璧君
                              法  官  張盛喜
以上正本證明與原本無異。
不得上訴。
中　　華　　民　　國　　96　　年　　8 　　月　　 6 　　日
                              書記官  林明威
